【裁判字號】    98,交聲,1301
【裁判日期】    980615
【裁判案由】    交管條例聲異
【裁判全文】
臺灣板橋地方法院交通事件裁定        98年度交聲字第1301號
原處分機關  交通部公路總局臺北區監理所蘆洲監理站
受處分人即
異  議  人  甲○○
上列受處分人因違反道路交通管理處罰條例案件，對於交通部公
路總局臺北區監理所蘆洲監理站民國九十八年五月十三日所為之
處分（原處分：北監蘆字第裁46-C00000000號），聲明異議，本
院裁定如下：
    主  文
異議駁回。
    理  由
一、聲明異議意旨略以：受處分人即異議人甲○○於民國九十八
    年四月十一日晚間十一時十七分許，駕駛車號J5E-625號重
    型機車，行經臺北縣蘆洲市○○路與民義街口，因闖紅燈遭
    員警認異議人駕車有「闖紅燈（直行）」之違規行為而攔停
    舉發，嗣被裁處新臺幣（下同）一千八百元並記違規點數三
    點。惟異議人當時係在民權路上由北往南行駛至民義街口處
    ，因未注意到紅燈而右轉，異議人趕緊在民義路四十五號邊
    停車，嗣遭對向迴轉行駛而來之員警攔停舉發，並開了一張
    闖紅燈（直行）之舉發通知單，異議人事後詢問他人，方知
    紅燈右轉與闖紅燈直行之罰鍰不同，異議人因此覺得員警開
    單與事實不符。為此，請求鈞院將原處分撤銷，以還公道云
    云。
二、原處分機關交通部公路總局臺北區監理所蘆洲監理站裁罰意
    旨略以：異議人於九十八年四月十一日晚間十一時十七分許
    ，駕駛上開機車，行經臺北縣蘆洲市○○路與民義街口，為
    臺北縣政府警察局蘆洲分局集賢派出所執勤員警舉發「闖紅
    燈（直行）」之違規行為，經舉發員警填製北縣警交大字第
    C00000000號違反道路交通管理事件通知單（下稱舉發通知
    單）當場舉發，嗣將舉發通知單移送聯移送本站處理。本站
    調查後，認異議人前開違規事實屬實，爰依道路交通管理處
    罰條例第五十三條第一項、第六十三條第一項第三款規定，
    以北監蘆字第裁46-C00000000號裁決書（下稱裁決書）對異
    議人裁處罰鍰一千八百元，並記違規點數三點等語。
三、按汽車駕駛人，行經有燈光號誌管制之交岔路口闖紅燈者，
    處新臺幣一千八百元以上五千四百元以下罰鍰。又汽車駕駛
    人有第五十三條情形者，除依原條款處罰鍰外，並予記違規
    點數三點，道路交通管理處罰條例第五十三條第一項、第六
    十三條第一項第三款分別定有明文。
四、經查：
  (一)異議人於上揭時地駕駛上開機車為舉發員警認定其有「闖紅
    燈（直行）」之違規行為，經舉發員警乙○○填製本件舉發
    通知單當場舉發，之後舉發機關將本件移送原處分機關處理
    ，原處分機關經調查後仍認定異議人有前開違規行為而對之
    予以裁處罰鍰一千八百元，並記違規點數三點之事實，為異
    議人與原處分機關所不爭執，並有本件舉發通知單、裁決書
    各一份在卷可參，是此部分之事實自堪認定。
  (二)異議人雖坦認有駕車闖紅燈之違規行為，惟矢口否認有駕車
    闖紅燈（直行）之違規行為，並以前揭：伊係紅燈右轉云云
    置辯。然查，據證人即本件舉發員警乙○○於本院訊問中結
    證稱：當天是晚上十點到十二點執行巡邏勤務，兩人一組。
    當時異議人在民權路與民義街口待停紅燈，我的機車停在異
    議人機車後面，當時她看路口左右沒人就紅燈直行，但我就
    尾隨將其攔停，並告發之。大約開過路口三十公尺就攔下來
    了。因為我們知道闖紅燈右轉與闖紅燈直行之處罰法條不同
    ，所以我們會特別注意，不會說紅燈右轉而罰單開紅燈直行
    。當時現場我也有告知異議人她是闖紅燈直行。我是騎到異
    議人前面攔停，不是她主動停下等語明確（參見本院卷九十
    八年六月十日訊問筆錄第二—三頁），並提出本件違規路口
    與紅綠燈號誌設置狀況之照片二張及當庭繪製現場十字路口
    路線圖（異議人駕車係在民權路上由南往北方向行駛）一紙
    供參（參見本院卷二五—二七頁）。衡情而論，證人乙○○
    於本件事發當時係臺北縣政府警察局蘆洲分局集賢派出所員
    警，該時又係職司交通巡邏勤務，且與異議人間素昧平生又
    無怨懟，當無甘冒偽證罪責，故為編織不實舉發之原因及理
    由存在，且考量交通違規行為又多屬迅速、稍縱即逝及不可
    回復等特性，舉發機關或原處分機關若能提出更多之法定證
    據方法，例如人證、書證、物證等證據資料以供司法審查之
    交通法庭加以判斷該交通違規行為之存否，自屬允當，惟若
    因上述交通違規行為特性而無法提供更多相關之書證、物證
    時，則舉發員警於司法審查之訴訟程序上立於證人之地位而
    證述其當時親身目擊及見聞之交通違規行為經過，亦屬於法
    定證據方法之一之人證證述，於法亦不有違，至於舉發員警
    立於證人之地位所為之證述是否可採，此乃交通法庭依經驗
    及論理法則判斷其證明力為何而得否採擇之心證層次，斷不
    可以舉發員警作為證人之所述，因不可能反於其先前所為舉
    發或遽謂其有績效壓力或獎金激勵而認均不可採，而全盤否
    定其立於證人地位所為之陳述。故於本件中，舉發員警乙○
    ○於本院訊問中既已居於證人之地位具結陳述其所親身目擊
    及見聞本件異議人於駕駛上開機車在民權路上係由南往北方
    向行駛，於行經民權路與民義街之有燈光號誌管制之交岔路
    口闖紅燈（直行）之違規事實，且本院觀其所述又無任何可
    能有造假、虛捏或誣陷之不可信情事，故認其所述自足以擔
    保其證詞之憑信性，是證人乙○○之前述證述，當屬可採。
    綜上，異議人確有於上揭時地駕駛上開機車行經有燈光號誌
    管制之交岔路口闖紅燈（直行）之違規行為，應堪認定。
五、綜上所述，足認異議人前揭所辯，要屬事後推諉卸責之詞，
    殊無可採。從而，本件異議人駕車闖紅燈（直行）之違規事
    實事證已臻明確，原處分機關依道路交通管理處罰條例第五
    十三條第一項、第六十三條第一項第三款及違反道路交通管
    理事件統一裁罰基準表之相關規定，對異議人裁處罰鍰一千
    八百元，並記違規點數三點，核無違誤。是異議人之聲明異
    議為無理由，應予駁回。
據上論斷，應依道路交通管理處罰條例第八十七條第二項，道路
交通案件處理辦法第十九條，裁定如主文。
中    華    民    國    98    年    6     月    15    日
                  交通法庭    法  官  林家賢
如不服本裁定，應於裁定送達後五日內，向本院提出抗告狀（應
附繕本），抗告於臺灣高等法院。
                              書記官  林政良
中    華    民    國    98    年    6     月    15    日


司法院資訊處製作；財團法人民間司法改革基金會備份。
